【裁判字號】    90,訴,67
【裁判日期】    900829
【裁判案由】    偽造文書等
【裁判全文】
臺灣基隆地方法院刑事判決                              九十年度訴字第六七號
    公  訴  人  臺灣基隆地方法院檢察署檢察官
    被      告  宙○○
                乙○○
                午○○
                黃○○
                庚○○
                Ｂ○○
                天○○
                辛○○
                酉○○
                地○○
                宇○○
                亥○○
                丙○○
                壬○○
                丑○○
                寅○○
                Ｄ○○
                Ｈ  ○
                Ｃ○○
                Ｉ○○
                玄○○
                巳○○
                卯○○
右列被告等因偽造文書等案件，經檢察官提起公訴（八十九年度偵字第四四一八號）
，本院判決如左︰
    主  文
宙○○共同連續行使偽造私文書，足以生損害於他人，處有期徒刑壹年陸月，附表四
編號一至二十所示偽造之印文及署押共捌拾捌枚均沒收。
乙○○、黃○○、庚○○、Ｂ○○、辛○○、酉○○、宇○○、亥○○、丙○○、壬○○、丑○○共同行使偽造私文書，足以生損害於他人，各處有期徒刑伍月，如易科
罰金，均以佰元折算壹日，附表四編號一至二十所示偽造之印文及署押共捌拾捌枚
均沒收。
午○○、地○○共同行使偽造私文書，足以生損害於他人，累犯，各處有期徒刑陸月
，如易科罰金，均以佰元折算壹日，附表四編號一至二十所示偽造之印文及署押共
捌拾捌枚均沒收。
天○○、Ｄ○○共同意圖為自己不法之所有，以詐術使人將本人之物交付，各處有期
徒刑伍月，如易科罰金，均以佰元折算壹日，附表四編號一至二十所示偽造之印文
及署押共捌拾捌枚均沒收。
寅○○共同意圖為自己不法之所有，以詐術使人將本人之物交付，累犯，處有期徒刑
陸月，如易科罰金，以佰元折算壹日，附表四編號一至二十所示偽造之印文及署押
共捌拾捌枚均沒收。
Ｃ○○行使偽造私文書，足以生損害於他人，處有期徒刑肆月，如易科罰金，以佰
元折算壹日，附表四編號二十一所示偽造之「Ａ○○」署押壹枚沒收。
Ｈ○偽造私文書，足以生損害於他人，處有期徒刑肆月，如易科罰金，以佰元折算
壹日，附表四編號二十一所示偽造之「Ａ○○」署押壹枚沒收。
Ｉ○○連續從事業務之人，明知為不實事項，而登載於其業務上作成之文書，足以生
損害於他人，處有期徒刑伍月，如易科罰金，以佰元折算壹日。
玄○○被訴如附表六所示行使偽造私文書、詐欺取財部分免訴。
卯○○、巳○○被訴如附表六所示行使偽造私文書、詐欺取財部分均公訴不受理。
    事  實
一、午○○、地○○、寅○○、Ｂ○○、天○○、亥○○（以上三人不構成累犯）等
    人曾有如附表一所示犯罪前科。緣宙○○、戊○○夫妻二人與辰○○共組詐騙集
    團（戊○○、辰○○業經臺灣基隆地方法院檢察署檢察官另案以八十八年度偵字
    第四七七五號提起公訴，現由本院以八十八年度訴字第四四號案件審理中），共
    同基於意圖為自己不法所有之概括犯意聯絡，於民國八十七年間分別夥同乙○○
    、午○○、黃○○、庚○○（原名李圳源）、Ｂ○○、天○○、辛○○、酉○○
    、地○○、宇○○、亥○○、丙○○、壬○○、丑○○、寅○○、Ｄ○○、未○○、Ｆ○○、己○○、Ｇ○○（以上四人均另行審結）等人，各允諾以附表二所
    示利益，由宙○○、戊○○、辰○○等人負責偽造並提供附表三所示不實個人信
    用文件資料（其中編號六係戌○○，編號十五、十六係Ｉ○○所登載不實之業務
    上文書，編號三、十四則係戌○○所偽造之私文書，戌○○部分另由臺灣臺北地
    方法院檢察署檢察官偵查中），另輪流負責陪同乙○○等人於附表三所示時間前
    往設於臺北市○○○路○段十四號「中興商業銀行大安分行」（下稱中興大安分
    行）辦理附表三所示消費性信用貸款。乙○○等人明知自己未曾在附表三所示公
    司行號任職，亦未自各該公司取得任何薪資，宙○○等人所提供之在職證明書及
    扣繳憑單均係偽造或業務登載不實之文書，竟仍持該等不實文書向不知情之中興
    大安分行承辦人員行使，足生損害於附表三所示公司行號暨負責人及中興大安分
    行。乙○○等人並配合戊○○之協助，熟記資料內容而在中興商業銀行消費者貸
    款申請及調查表上填寫不實之服務單位、職位、年資等資料，使中興大安分行陷
    於錯誤，扣除辦理信用保險費用後核撥款項，由戊○○、宙○○以乙○○等人預
    留之印章、存摺經由提領現款或轉帳至宙○○於中興商業銀行開立之00000
    0000000號帳戶內等方式將貸得款項領取一空，並於繳納數期不等本息後
    ，即未再繼續繳款，共詐得如附表三所示金額。
二、Ｈ○未經財振營造有限公司（下稱財振公司）負責人Ａ○○授權，明知Ｃ○○未
    曾在該公司擔任監工一職，竟利用保管財振公司暨負責人印章之便，於八十七年
    四月八日偽造附表三編號十七所示Ｃ○○之在職證明書及扣繳憑單，足生損害於
    財振公司暨負責人Ａ○○之信用。Ｃ○○意圖為自己不法之所有，明知自己未曾
    在財振公司任職，竟持上開不實之在職證明書及扣繳憑單，於附表三編號十七所
    示時間向中興大安分行不知情承辦人員行使以申辦信用貸款，使該銀行陷於錯誤
    而核撥貸款，足生損害於財振公司暨負責人之信用及中興大安分行。
三、Ｉ○○係宏福房屋仲介行負責人，為從事業務之人，明知劉曉琪、寅○○、Ｄ○○等人未曾任職於該仲介行，竟基於業務登載不實文書之概括犯意，先後於八十
    八年三月十二日、四月十六日及四月二十日，連續出具不實之在職證明書及八十
    六年度扣繳憑單等業務上作成之文書，使劉曉琪、寅○○、Ｄ○○等人持以向中
    興大安分行申辦信用貸款，足以生損害於中興大安分行。
四、案經內政部警政署刑事警察局移送臺灣基隆地方法院檢察署檢察官偵查起訴。
    理  由
甲、有罪部分：
一、被告乙○○、午○○、黃○○、庚○○、Ｂ○○、天○○、辛○○、酉○○、地
    ○○、宇○○、亥○○、丙○○、壬○○、丑○○、寅○○、Ｄ○○部分：
  (一)訊據被告乙○○、午○○、黃○○、庚○○、Ｂ○○、天○○、辛○○、酉○○
    、地○○、宇○○、亥○○、丙○○、壬○○、丑○○、寅○○、Ｄ○○等人（
    下稱被告乙○○等十六人）均坦承明知附表三所示文件均係被告宙○○、另案被
    告戊○○、辰○○等人所偽造或提供之不實文件，或因貪圖佣金、辦理信用卡等
    利益，或因個人信用不佳可藉此取得信用貸款等好處，配合被告宙○○及另案被
    告戊○○、辰○○等人，持之向中興大安分行行使並申辦貸款，事後均未取得貸
    款，而係由被告宙○○、另案被告戊○○所取走，歷來償付本息也都不是自己所
    為（被告寅○○除外），核與證人即案發當時中興大安分行行員甲○○（現任中
    興和平分行行員）、丁○○（已離職）、癸○○（現任中興銀行高級業務員）、
    經理Ｅ○○（已離職）、副理子○○（已退休）、襄理申○○等人於本院調查中
    之證述情節大致相符，其等均證稱若知道相關個人信用資料均係偽造，絕對不會
    同意核撥貸款（本院九十年四月十三日、九十年五月十一日訊問筆錄參照）等語
    明確。而被告乙○○等十六人均未在附表三所示公司行號任職之情，除為被告乙○○等十六人坦承不諱外，被告Ｉ○○坦承被告寅○○、Ｄ○○並未任職於宏福
    房屋仲介行，且與附表三所示各該公司行號負責人或經理人廖秀英、吳業德、吳
    靜惠、林坤泉、李朝明、邱漢光、李文城、王崇嘉、張立勝、鄭景仁、石桂美、
    林義堅、蔣凌雲等人於警訊中之證述，及尊暉公司負責人戌○○於本院調查中證
    述被告天○○並未任職於尊暉公司，被告黃○○、丑○○並未任職於其夫蔣凌雲
    擔任負責人之英鉞公司等情節相符，上開各公司人員並證稱附表三所示文件（扣
    除編號六、十五、十六）上之公司暨負責人印文及署押均係偽造，復有卷附中興
    商業銀行八十九年二月二十一日興銀業字第○六七六號函檢附資金流向明細表
    、中興商業銀行大安分行九十年五月七日興安逾字第○七一號函檢附之授信戶
    交易明細表及個人聯合徵信報告報表、存款往來對帳單、中興商業銀行消費者貸
    款、支票存款、信用卡申請及調查表、國民身分證影本、戶籍謄本影本、各類所
    得扣繳暨免扣繳憑單、在職證明書、薪資單等文件資料可佐，足認被告乙○○等
    十六人之自白與事實相符。而被告既無負擔貸款本息之資力與意願，且均明知被
    告宙○○等人交付之在職資料、受領薪資內容與其實際就業情形不符，顯係偽造
    或登載不實文件，仍持向不知情之銀行承辦人員申辦貸款，即屬以詐術使人陷於
    錯誤而交付貸款甚明。
  (二)另案被告戊○○雖於本院調查中陳稱被告乙○○等十六人均有向其購買房屋，相
    關在職證明書及扣繳憑單都是被告乙○○等十六人自己拿出來，其只負責接洽申
    辦貸款事宜，事後繳款都是被告乙○○等十六人自己繳款（本院九十年四月十三
    日、五月十一日訊問筆錄參照），惟此業據被告乙○○等十六人堅決否認，均供
    稱上開不實文件均係另案被告戊○○所提供，另自被告Ｉ○○供承被告寅○○、
    Ｄ○○持之行使之不實文件係另案被告戊○○拜託其開具（本院九十年四月十三
    日訊問筆錄參照）等情而觀，另案被告戊○○上開供述應係卸責之詞，尚無足採
    。至被告寅○○雖辯稱確實有向另案被告戊○○購買房子，才辦理信用貸款（本
    院九十年六月一日訊問筆錄參照），然其自承明知附表三編號十五所示資料係不
    實文件，因另案被告戊○○承諾給予辦理信用卡金卡一張之好處，始向中興大安
    分行行使而申辦信用貸款等語（前揭訊問筆錄參照），尚無能因其另有購買房屋
    辦理房屋貸款而圖免刑責。
二、被告Ｈ○部分：
    訊據被告Ｈ○矢口否認有何偽造文書犯行，辯稱被告Ｃ○○確實曾在財振公司任
    職，負責人Ａ○○將公司大小章交予彼保管，彼得到概括授權而開立扣繳憑單及
    在職證明書，自無偽造文書可言，亦無造成任何損害，且公司負責人Ａ○○並不
    清楚公司雇用員工的狀況云云。然查，「逾越所賦予之權限，而以本人（授予代
    理權之本人）名義作成文書時，就其逾越之部分，既無制作之權，自仍不失為偽
    造之行為」（最高法院七十四年度臺上字第一○九一號判決意旨參照），茲證人
    即財振公司負責人Ａ○○於本院調查中證稱彼並未授權被告Ｈ○得代替彼簽名，
    而被告Ｃ○○持之向中興大安分行行使之在職證明書及扣繳憑單上所蓋用之公司
    大小章及簽名均非其所親為，被告Ｃ○○從未在財振公司任職（本院九十年四月
    十三日訊問筆錄參照）等語，足認Ａ○○並未就被告Ｃ○○部分授權被告Ｈ○得
    製作在職證明書及扣繳憑單甚明，且被告Ｈ○於本院調查中自承在職證明書及扣
 繳憑單上之在職時間及給付薪資金額均與事實不符（前揭訊問筆錄參照），復查
    無任何事證堪可認定被告Ｃ○○確曾任職於財振公司，是以被告Ｈ○之辯解，尚
    無可採。至證人Ａ○○雖證稱上開扣繳憑單給付薪資並未入公司帳，公司應無受
    有損害等語，然在職證明書係以公司暨負責人名義出具之資格信用證明，擅自偽
    造自足以生損害於公司暨負責人之信用，是以被告Ｈ○辯稱並未造成任何損害，
    亦無可採。
三、被告Ｃ○○部分：
    訊據被告Ｃ○○固承認持用附表三編號十七所示文件向中興大安分行申辦信用貸
    款，惟堅稱伊確實曾在財振公司任職，並不認識被告宙○○、戊○○、辰○○等
    人，是代書蘇泳霖（原名蘇誠恩）帶伊前去辦理貸款等語，然證人蘇泳霖於本院
    調查中證稱上開文件係被告Ｃ○○自己拿出來（本院九十年四月十三日訊問筆錄
    參照），而被告Ｃ○○並未任職於財振公司，已如前述認定，則其明知上開在職
    證明書及扣繳憑單係偽造之不實文件，猶仍持之行使而詐得貸款，其有行使偽造
    私文書、詐欺取財之故意甚明。至被告Ｃ○○辯稱其不認識被告宙○○、戊○○
    、辰○○等人，貸款是透過代書蘇泳霖辦理等情，核與證人蘇泳霖於本院調查中
   之證述情節相符，且查無其他證據足認被告Ｃ○○與被告宙○○等人所組詐騙集
    團有何犯意聯絡，被告Ｃ○○此部分之辯解，尚屬可信。
四、被告Ｉ○○部分：
    訊據被告Ｉ○○於本院調查審理中均坦承右揭登載不實事項於業務上作成文書之
    犯行，供稱係應另案被告戊○○之要求，始出具不實之扣繳憑單及在職證明，核
    與被告寅○○、Ｄ○○及關係人劉曉琪供承並未於相關在職證明書所載期間於宏
    福仲介行任職之情節相符，復有卷附各類所得扣繳暨免扣繳憑單、在職證明書可
    佐，堪認被告Ｉ○○之自白與事實相符。至被告Ｉ○○前於偵查中供稱被告寅○○、Ｄ○○曾於其公司擔任無底薪論件計酬之工作，姑不論此與被告寅○○、Ｄ
    ○○所供述情節不符外，縱令真有其事，被告Ｉ○○自承宏福仲介行已於八十六
    年底結束營業，上開於八十七年四月間開具之在職證明及扣繳憑單上之任職期間
    及領取薪資顯與事實不符，自無能解免其業務登載不實之罪責。
五、被告宙○○部分：
    訊據被告宙○○矢口否認右揭共同詐騙等犯行，辯稱伊從事檳榔批發，伊不清楚
    伊妻戊○○的事，中興銀行之戶頭係戊○○說有客戶要買房子，需要借用伊戶頭
    ，伊才與戊○○一起到中興大安分行開戶，至於被告天○○、壬○○及同案被告
    未○○、Ｆ○○等人之貸款何以會轉存到伊戶頭內，伊並不清楚云云。然查：
  (一)被告宙○○雖辯稱對於其妻戊○○買賣房屋、辦貸款等事均不清楚，然被告玄○○供稱係同案被告Ｆ○○表示可以幫忙辦貸款，先帶伊去見宙○○、戊○○夫婦
    ，申辦貸款當天，被告宙○○與辰○○都在銀行門口等戊○○（本院九十年二月
    二十三日、三月十六日訊問筆錄參照），且證人即案發當時中興大安分行副理子
    ○○證稱被告宙○○時常與其妻戊○○一起到中興大安分行辦理貸款（本院九十
    年五月十一日訊問筆錄參照），而被告天○○、壬○○、未○○、Ｆ○○等人之
    貸款均係匯入被告宙○○帳戶，復有中興商業銀行存款憑條影本附卷可稽，足認
    被告宙○○供稱伊對於申辦貸款不知情之辯解，尚無足採。
  (二)另案被告戊○○雖陳稱被告宙○○對本案毫不知情，係因貸款核下來後，被告天
    ○○、未○○、壬○○、Ｆ○○表示買不起房子，彼才透過被告宙○○戶頭將貸
    款承接下來，彼有將貸款領出來交給上開被告等人，由彼等自行繳息（本院九十
    年五月十一日訊問筆錄參照），惟此為被告天○○等人堅決否認，均稱根本未向
    戊○○購買房子，事後繳息亦與彼等無關，足認另案被告戊○○之證詞顯係迴護
    被告宙○○之詞，自不足採信。
六、事證明確，上開被告等人之犯行均可認定，應依法論科。
七、
  (一)按「行為後法律有變更者，適用裁判時之法律。但裁判前之法律有利於行為人者
    ，適用最有利於行為人之法律」，刑法第二條第一項定有明文，究中所稱之「法
    律」變更係指規定「刑罰」之實體法有所變更而言，此自保安處分（刑法第二條
    第二項）、褫奪公權（刑法施行法第二條）、程序法均採從新原則，毋需另為新
    舊法之比較自明。次按刑法為顧及受刑人之各種境遇情狀，對於受短期自由刑及
    罰金刑宣告之受刑人，因限於各種特殊原因以致客觀上不能執行或難以執行原宣
    告刑時，為避免短期自由刑可能產生之弊病，准許受刑人在符合法定條件下，得
    為易刑處分，刑法第四十一條之易科罰金、第四十二條之易服勞役及第四十三條
    之易以訓誡，即係此種關於執行刑罰之易科標準，由於事關刑事執行，且與刑罰
    法律之變更無涉，自應當然適用裁判時之新法，而無比較新舊法之問題，最高法
    院二十九年上字第五二五號、第二三二九號判例均同此旨。經查本件被告犯罪後
    ，刑法第四十一條於九十年一月十日經總統以華總一義字第九○○○○○三八○○號令修正公布，並於同年月十二日正式生效施行，根據該修正條文之立法理由
    係以「原條文以最重本刑三年為限，放寬為五年，因為眾多最重本刑五年之罪如
    背信、侵占、詐欺等，在當今日新月異工商社會中，誤觸法網者眾；基於刑法『
    從新從輕』主義，目前罪刑確定尚未執行者，罪刑確定正在執行者均適用之」，
    亦足證立法者認為僅有罪刑確定尚未執行者、罪刑確定正在執行者始有基於「從
    新從輕」原則為新舊法之比較適用，至若罪刑尚未裁判確定者，當然直接適用裁
    判時之新法即可，應無贅論如何比較新舊法之問題，合先敘明。
  (二)核被告宙○○所為，係犯刑法第二百十六條、第二百十條、第二百十五條之行使
    偽造私文書、行使業務登載不實文書及同法第三百三十九條第一項詐欺取財等罪
    ；被告乙○○、午○○、黃○○、庚○○、Ｂ○○、辛○○、酉○○、地○○、
    宇○○、亥○○、丙○○、壬○○、丑○○、Ｃ○○等人均係犯刑法第二百十六
    條、第二百十條之行使偽造私文書及同法第三百三十九條第一項詐欺取財等罪；
    被告天○○、寅○○、Ｄ○○等人均係犯刑法第二百十六條、第二百十五條之行
    使業務登載不實文書及同法第三百三十九條第一項詐欺取財等罪。其中偽造印文
    及署押均為偽造私文書之部分行為，偽造私文書及業務登載不實文書等低度行為
    均為行使偽造私文書、行使業務登載不實文書等高度行為所吸收，均不另論罪。
    公訴意旨雖認被告宙○○夥同被告天○○、寅○○、Ｄ○○部分係犯行使偽造私
    文書罪，然彼等所行使文書均係有權製作者登載不實事項於業務上所作成之文書
    ，已如前述認定，公訴人引用法條容有誤會，惟因基本社會事實同一，爰依法變
    更起訴法條。被告乙○○、午○○、黃○○、庚○○、Ｂ○○、天○○、辛○○
    、酉○○、地○○、宇○○、亥○○、丙○○、壬○○、丑○○、寅○○、Ｄ○○、未○○、Ｆ○○、己○○、Ｇ○○（以上四人另行審結）等人，與被告宙○○、另案被告戊○○、辰○○等人間就上開各該犯行有犯意聯絡及行為分擔，均
    應就各該犯行論以共同正犯，公訴意旨認被告Ｃ○○同屬共犯，尚有誤會。被告
    宙○○先後多次行使偽造私文書、行使業務登載不實文書及詐欺取財等犯行，各
    時間緊接，方法相同，所犯各係構成要件相同之罪，均應論以連續犯，並加重其
    刑，而其所犯上開三罪間有目的、方法之牽連犯關係，應從一重論以連續行使偽
    造私文書罪；被告乙○○、午○○、黃○○、庚○○、Ｂ○○、辛○○、酉○○
    、地○○、宇○○、亥○○、丙○○、壬○○、丑○○、Ｃ○○等人所犯行使偽
    造私文書及詐欺取財二罪間有目的、方法間之牽連犯關係，應從一重論以行使偽
    造私文書罪；被告天○○、寅○○、Ｄ○○所犯行使業務登載不實文書及詐欺取
    財二罪間有目的、方法間之牽連犯關係，應從一重論以詐欺取財罪。另核被告Ｈ
    ○、Ｉ○○所為，被告Ｈ○係犯刑法二百十條之偽造私文書罪，其中偽造署押及
    盜用印文均係偽造私文書之部分行為，不另論罪，公訴意旨漏未論此，容有未洽
    ；被告Ｉ○○係犯刑法第二百十五條從事業務之人，明知為不實事項而登載於業
    務上作成文書之罪，其先後三次登載不實行為，時間緊接，所犯罪名相同，顯係
    出於概括之犯意為之，應依連續犯論以一罪，並加重其刑，公訴意旨疏未提及，
    尚有未合，併此敘明。查被告午○○、地○○、寅○○等人有如附表一所示有期
    徒刑之執行，此有本院被告全國前案紀錄表附卷可考，其於有期徒刑執行完畢後
    五年以內，再犯本件最重本刑為有期徒刑以上之刑之罪，為累犯，均應加重其刑
    。爰審酌被告乙○○、午○○、黃○○、庚○○、Ｂ○○、天○○、辛○○、酉
    ○○、地○○、宇○○、亥○○、丙○○、壬○○、丑○○、寅○○、Ｄ○○、
    Ｃ○○等人明知個人信用文件係偽造或業務登載不實之文書，僅因貪圖小利或取
    得信用貸款，竟配合被告宙○○等人組成之詐騙集團向中興大安分行詐騙貸款（
    被告Ｃ○○並非共犯），嚴重危害社會金融秩序，被告Ｈ○、Ｉ○○利用職務之
    便，偽造或登載不實業務文書，危害文書之公示信用，併其等各於共犯結構所處
    地位及犯後態度等一切情狀，分別量處如主文所示之刑示懲，並就所受宣告刑為
    六月以下有期徒刑者（即被告宙○○除外），併依修正後刑法第四十一條第一項
    諭知易科罰金之折算標準。
八、如附表四所示（編號四、二十除外）之印文、署押共八十八枚，均係被告宙○○
    、另案被告戊○○、辰○○等人所偽造，另編號四、二十一所示文件上「蔣凌雲
    」署押係另案被告戊○○委由被告Ｉ○○而由戌○○所偽造，已如前述認定，不
    問屬於犯人與否，依刑法第二百十九條之規定，均應宣告沒收。附表四編號二十
    一所示「Ａ○○」署押係被告Ｈ○所偽造，亦應依法宣告沒收。至附表五所示被
    告天○○、寅○○、Ｄ○○行使文件上印文及署押，均係有權製作者戌○○、Ｉ
    ○○所親為，核非偽造之印文或署押，一經行使即屬中興大安分行所有，爰不另
    為沒收之諭知。
乙、免訴及公訴不受理部分（即被告玄○○、卯○○、巳○○部分）：
一、按案件曾經判決確定者，應諭知免訴之判決，刑事訴訟法第三百零二條第一款定
    有明文。又已經提起公訴或自訴之案件，在同一法院重行起訴者，應諭知不受理
    之判決，並得不經言詞辯論為之，刑事訴訟法第三百零三條第二款、第三百零七
    條分別定有明文。次按一事不再理之重行起訴禁止為刑事訴訟法上之重要原則，
    係為保障實體裁判之安定性，使同一被告就同一訴訟客體事實爭點及法律爭點，
    不受重複審判而設，此一原則於實質上一罪或裁判上一罪均有其適用（最高法院
    六十年臺非字第七七號判例意旨參照），故連續犯及牽連犯之一部犯行經提起公
    訴或自訴者，其效力當然及於全部，縱令後之起訴（或自訴）事實較之繫屬在先
    之事實有減縮或擴張之情形，均不失為同一案件。蓋對同一被告之一個犯罪事實
    ，祇有一個刑罰權，不容重複裁判。故檢察官就同一事實無論其為先後兩次起訴
    ，或在一個起訴書內重複追訴，法院均應依刑事訴訟法第三百零三條第二款就重
    行起訴部分諭知不受理之判決，至若先前起訴部分已判決確定，重行起訴部分自
    應諭知免訴之判決。
二、公訴意旨另以被告玄○○、巳○○、卯○○意圖為自己不法之所有，明知另案被
    告戊○○交付之在職證明及扣繳憑單係偽造之不實文書，竟於附表六所示時間持
    之向中興大安分行申辦信用貸款，使該銀行陷於錯誤而交付貸款，認被告玄○○
    、巳○○、卯○○三人涉犯刑法第二百十六條、第二百十條之行使偽造私文書及
    同法第三百三十九條第一項之詐欺取財等罪。
三、經查被告玄○○、巳○○、卯○○及另案被告游正民等人前因共同基於意圖為自
    己不法所有之概括犯意，自八十七年十月間起至八十八年二月十四日止，在基隆
    市○○路二六二之五號五樓內，由潘錦龍將拾獲藍銘華等人之身分證、識別證等
    證件，換貼上玄○○、巳○○、卯○○及游正民之照片，並偽刻藍銘華等人之印
    章，偽造所有權狀及在職證明等文件後，持向臺北縣汐止市家樂福股份有限公司
    申請信用卡，再由被告玄○○、巳○○、卯○○等人持信用卡，至臺北縣汐止市
    及淡水鎮之家樂福賣場，利用不知情之家樂福賣場員工刷卡消費，購買家電用品
    ，並在消費簽帳單上偽簽藍銘華等人之署押，使家樂福員工陷於錯誤，交付其等
    所購買之物品，足以生損害於藍銘華等人、家樂福公司及地政機關管理地政資料
    之正確性，經臺灣基隆地方法院檢察署檢察官認其等涉犯刑法第二百十六條、第
    二百十條、第二百十一條、第二百十七條、第三百三十九條第一項等罪而於八十
    八年七月十四日以八十八年度偵字第一六七九號將被告玄○○、巳○○、卯○○
    及另案被告游正民等人提起公訴，其後另以八十八年度偵字第四七七五號就被告
    卯○○、玄○○如附表六所示犯行併案請求審理，嗣經本院分別於八十九年十一
    月二十八日、十二月二十八日以八十八年度訴字第三六二號判決判處被告巳○○
    有期徒刑一年一月、被告卯○○有期徒刑一年三月、被告玄○○有期徒刑一年二
    月，嗣被告玄○○、巳○○、卯○○均提起上訴，現由臺灣高等法院以九十年度
    上訴字第一三八一號案件審理中，其中被告巳○○、卯○○部分尚未判決確定，
    被告玄○○部分則於九十年五月三十一日撤回上訴而告判決確定，有上開起訴書
    、判決書及臺灣高等法院九十年七月二十四日院賓刑癸字第一一九六一號函、本
    院辦理刑案電話查詢登記表等在卷可佐。經查本案檢察官係於九十年一月五就被
    告玄○○、巳○○、卯○○如附表六所示犯行向本院重行起訴，並於同年月十九
    日繫屬在案，有本院收文章戳存卷可佐，其中被告卯○○及玄○○部分顯係就完
    全相同之犯罪事實（向中興大安分行詐騙信用貸款）重行起訴，被告巳○○部分
    則係就有連續犯之裁判上一罪關係案件重行起訴，揆諸上開法條及判例說明，被
    告玄○○被訴如附表六所示行使偽造私文書、詐欺取財等犯行，因撤回上訴而告
    判決確定，依法自應諭知免訴之判決；被告巳○○部分，因同一案件重行起訴，
    應諭知不受理之判決。至被告卯○○雖未到庭，然因有前述同一案件重行起訴之
    事由，爰不經言詞辯論，亦諭知不受理之判決。
丙、據上論斷，應依刑事訴訟法第二百九十九條第一項前段、第三百條、第三百零二
    條第一款、第三百零三條第二款、第三百零七條，刑法第二十八條、第五十六條
    、第二百十六條、第二百十條、第二百十五條、第三百三十九條第一項、第五十
    五條、第四十七條、第四十一條第一項、第二百十九條，罰金罰鍰提高標準條例
    第一條前段、第二條，判決如主文。
本案經檢察官黃士元到庭執行職務。
中      華      民   國    九十      年      八      月    二十九    日
                                  臺灣基隆地方法院刑事第二庭
                                      審判長法  官  邱 志 平
                                            法  官  蔡 岱 霖
                                            法  官  楊 皓 清
右正本證明與原本無異。
對於本件判決如有不服，應於收受送達後十日內，向本院提出上訴書狀，上訴於臺灣
高等法院，並按他造當事人之人數附具繕本。
                                            書記官  邱 李 和
中      華      民      國    九十      年      八      月    三十一    日
附錄論罪法條
刑法第二百十條：
偽造、變造私文書，足以生損害於公眾或他人者，處五年以下有期徒刑。
刑法第二百十五條：
從事業務之人，明知為不實之事項，而登載於其業務上作成之文書，足以生損害於公
眾或他人者，處三年以下有期徒刑、拘役或五百元以下罰金。
刑法第二百十六條：
行使第二百十條至第二百十五條之文書者，依偽造、變造文書或登載不實事項或使登
載不實事項之規定處斷。
刑法第三百三十九條第一項：
意圖為自己或第三人不法之所有，以詐術使人將本人或第三人之物交付者，處五年以
下有期徒刑、拘役或科或併科一千元以下罰金。
附表一：
┌──┬───┬──────┬─────┬───────────────┐
│編號│姓  名│案        由│刑      期│執       行       結       果 │
├──┼───┼──────┼─────┼───────────────┤
│ １ │午○○│賭博        │有期徒刑  │年５月日易科罰金執行完畢。│
│    │      │            │６月      │                              │
├──┼───┼──────┼─────┼───────────────┤
│ ２ │地○○│麻藥        │有期徒刑  │年９月日縮刑假釋出監，年│
│    │      │            │２年月  │６月日縮刑期滿執行完畢。    │
├──┼───┼──────┼─────┼───────────────┤
│ ３ │寅○○│麻藥        │有期徒刑  │年７月日縮刑假釋出監，年│
│    │      │            │１年５月  │４月日縮刑期滿執行完畢。    │
├──┼───┼──────┼─────┼───────────────┤
│ ４ │Ｂ○○│竊盜   │有期徒刑  │年５月８日確定，行為當時猶在│
│    │      │            │５月      │緩刑期間（不構成累犯）。      │
│    │      │            │緩刑４年  │                              │
│    │      │            │          │                              │
├──┼───┼──────┼─────┼───────────────┤
│ ５ │天○○│竊盜        │有期徒刑  │年５月７日執行完畢（不構成累│
│    │      │            │５月      │犯）。                        │
├──┼───┼──────┼─────┼───────────────┤
│ ６ │亥○○│毒品、傷害、│有期徒刑  │接續執行至90年５月９日（不構成│
│    │      │妨害兵役    │４月、５月│累犯）。                      │
│    │      │            │、三月    │                              │
└──┴───┴──────┴─────┴───────────────┘
附表二：
┌──┬────┬───────────────────────┬───┐
│編號│被告姓名│犯              罪            動           機│備  註│
├──┼────┼───────────────────────┼───┤
│ １ │王林伸  │十四萬元佣金（未取得）                        │      │
├──┼────┼───────────────────────┼───┤
│ ２ │午○○  │可取得信用貸款                                │      │
├──┼────┼───────────────────────┼───┤
│ ３ │黃○○  │可取得信用貸款                                │      │
├──┼────┼───────────────────────┼───┤
│ ４ │庚○○  │四萬元佣金（已取得）                          │      │
├──┼────┼───────────────────────┼───┤
│ ５ │Ｂ○○  │二張信用卡金卡（未取得）                      │      │
├──┼────┼───────────────────────┼───┤
│ ６ │天○○  │可取得信用貸款                                │      │
├──┼────┼───────────────────────┼───┤
│ ７ │辛○○  │十萬元佣金（未取得）                          │      │
├──┼────┼───────────────────────┼───┤
│ ８ │酉○○  │可取得信用貸款                                │      │
├──┼────┼───────────────────────┼───┤
│ ９ │地○○  │可取得信用貸款                                │      │
├──┼────┼───────────────────────┼───┤
│１０│宇○○  │可取得信用貸款                                │      │
├──┼────┼───────────────────────┼───┤
│１１│未○○  │可取得信用貸款                                │      │
├──┼────┼───────────────────────┼───┤
│１２│亥○○  │四張信用卡金卡（未取得）                      │      │
├──┼────┼───────────────────────┼───┤
│１３│丙○○  │十二萬元佣金（未取得）                        │      │
├──┼────┼───────────────────────┼───┤
│１４│壬○○  │可取得信用貸款                                │      │
├──┼────┼───────────────────────┼───┤
│１５│丑○○  │三萬元佣金（未取得）                          │      │
├──┼────┼───────────────────────┼───┤
│１６│寅○○  │一張信用卡金卡（未取得）及取得信用貸款        │      │
├──┼────┼───────────────────────┼───┤
│１７│Ｄ○○  │可取得信用貸款                                │      │
└──┴────┴───────────────────────┴───┘
附表三
┌─┬───┬───┬─────┬─────┬─────────────┐
│編│姓  名│申  辦│核      貸│未      償│行使之偽造或業務登載不實文│
│號│      │時  間│金      額│金      額│件                        │
├─┼───┼───┼─────┼─────┼─────────────┤
│１│乙○○│９１│   800,000│   782,146│榮興工程有公司年度扣繳憑│
│  │      │      │          │          │單、年５至７月薪資單、在│
│  │      │      │          │          │職證明書                  │
├─┼───┼───┼─────┼─────┼─────────────┤
│２│午○○│７│   800,000│   761,234│安然工程有公司年度扣繳憑│
│  │      │      │          │          │單、員工職務證明書        │
├─┼───┼───┼─────┼─────┼─────────────┤
│３│黃○○│５│   600,000│   508,873│英鉞實業有限公司年度扣繳│
│  │      │      │          │          │憑單、在職證明書          │
├─┼───┼───┼─────┼─────┼─────────────┤
│４│庚○○│８４│   800,000│   763,705│聯宏廣告工程行年度扣繳憑│
│  │      │      │          │          │單、員工職務證明書        │
├─┼───┼───┼─────┼─────┼─────────────┤
│５│Ｂ○○│８│   800,000│   763,705│泉升實業股份有限公司年年│
│  │      │      │          │         │度扣繳憑單、年５至７月薪│
│  │      │      │          │          │資單、在職證明書          │
├─┼───┼───┼─────┼─────┼─────────────┤
│６│天○○│６│   800,000│   689,236│尊暉實業有限公司年度扣繳│
│  │      │      │          │          │憑單、在職證明書（業務上登│
│  │      │      │          │          │載不實之文書）            │
├─┼───┼───┼─────┼─────┼─────────────┤
│７│辛○○│６４│   800,000│   741,215│祥玖工程有限公司年度扣繳│
│  │      │      │          │          │憑單、員工職務證明書      │
├─┼───┼───┼─────┼─────┼─────────────┤
│８│酉○○│５│   600,000│   578,311│安然工程有限公司年度扣繳│
│  │      │      │          │          │憑單、員工職務證明書      │
├─┼───┼───┼─────┼─────┼─────────────┤
│９│地○○│６４│   800,000│   741,215│自立鐵工廠股份有限公司年│
│  │      │      │          │          │度扣繳憑單、員工職務證明書│
├─┼───┼───┼─────┼─────┼─────────────┤
│０│宇○○│５│   600,000│   532,771│協同造船廠股份有限公司年│
│１│      │      │          │          │度扣繳憑單、員工職務證明書│
├─┼───┼───┼─────┼─────┼─────────────┤
│１│亥○○│９９│   800,000│   763,705│全泉企業有限公司年度扣繳│
│１│      │      │          │          │憑單、年６至８月薪資表、│
│  │      │      │          │          │職務證明書                │
├─┼───┼───┼─────┼─────┼─────────────┤
│２│丙○○│８│   800,000│   782,146│鉅盛營造有限公司年度扣繳│
│１│      │      │          │          │憑單、年５至７月薪資表、│
│  │      │      │          │          │員工職務證明書            │
├─┼───┼───┼─────┼─────┼─────────────┤
│３│壬○○│１０１│   800,000│   763,705│全泉企業有限公司年度扣繳│
│１│      │      │          │          │憑單、年６至８月薪資表、│
│  │      │      │          │          │員工職務證明書            │
├─┼───┼───┼─────┼─────┼─────────────┤
│４│丑○○│４│   600,000│   524,891│英鉞實業有限公司年度扣繳│
│１│      │      │          │          │憑單、在職證明書          │
├─┼───┼───┼─────┼─────┼─────────────┤
│５│寅○○│４│   400,000│   360,380│全泉企業有限公司年度扣繳│
│１│      │      │          │          │憑單、年６至８月薪資表、│
│  │      │      │          │          │員工職務證明書            │
├─┼───┼───┼─────┼─────┼─────────────┤
│６│Ｄ○○│４│   500,000│   456,899│宏福房屋仲介行年度扣繳憑│
│１│      │      │          │          │單、在職證明書（業務上登載│
│  │      │      │          │          │不實之文書）     │
├─┴───┴───┼─────┼─────┼─────────────┤
│  合          計  │11,300,000│10,485,255│                          │
├─┬───┬───┼─────┼─────┼─────────────┤
│７│Ｃ○○│４９│   800,000│   794,113│財振營造有限公司年度扣繳│
│１│      │      │          │          │憑單、在職證明書          │
├─┴───┴───┼─────┼─────┼─────────────┤
│  合          計  │11,300,000│10,485,255│                          │
├─┬───┬───┼─────┼─────┼─────────────┤
│８│未○○│１０│   800,000│   794,113│鴻寬製冰股份有限公司年度│
│１│      │      │          │          │扣繳憑單、年６至９月薪資│
│  │      │      │          │          │單、員工職務證明書        │
├─┼───┼───┼─────┼─────┼─────────────┤
│９│Ｆ○○│４│   600,000│   524,891│自立鐵工廠股份有限公司年│
│１│      │      │     │          │度扣繳憑單、員工在職證明書│
├─┼───┼───┼─────┼─────┼─────────────┤
│０│己○○│４│   600,000│   555,909│安然工程有公司年度扣繳憑│
│２│      │      │          │          │單、員工職務證明書        │
├─┼───┼───┼─────┼─────┼─────────────┤
│１│Ｇ○○│４│   500,000│   463,257│安然工程有公司年度扣繳憑│
│２│      │      │          │          │單、員工職務證明書        │
├─┴───┴───┼─────┼─────┼─────────────┤
│  合          計  │13,800,000│12,823,425│                          │
└─────────┴─────┴─────┴─────────────┘
附表四
┌─┬─────────────────────────┬──┬────┐
│編│                                                  │    │        │
│  │物              品              名              稱│數量│相關被告│
│號│ │    │        │
├─┼─────────────────────────┼──┼────┤
│１│自立鐵工廠股份有限公司年度扣繳憑單員工及職務證明│四枚│Ｆ○○  │
│  │書上「自立鐵工廠股份有限公司」暨負責人「張陳碧珠」│    │        │
│  │印文。                                            │    │        │
├─┼─────────────────────────┼──┼────┤
│２│榮興工程有限公司年度扣繳憑單（上為公司統一發票專│十枚│乙○○  │
│  │用章）、年５至７月薪資單、在職證明書上「榮興工程│    │        │
│  │有限公司」暨負責人「江文龍」印文。                │    │        │
├─┼─────────────────────────┼──┼────┤
│３│安然工程有限公司員工職務證明書上「安然工程有限公司│二枚│莊孝志  │
│  │」暨負責人「王崇嘉」印文。                        │    │        │
├─┼─────────────────────────┼──┼────┤
│４│英鉞實業有限公司在職證明書上負責人「蔣凌雲」之署押│一枚│黃○○  │
├─┼─────────────────────────┼──┼────┤
│５│聯宏廣告工程行年度扣繳憑單、員工職務證明書上「聯│二枚│庚○○  │
│  │宏廣告工程行」暨負責人「向文雄」之印文。          │    │        │
├─┼─────────────────────────┼──┼────┤
│６│泉升實業股份有限公司年度扣繳憑單（上為公司統一發│六枚│Ｂ○○  │
│  │票專用章）、年５至７月薪資單、在職證明書上「泉升│    │        │
│  │實業股份有限公司」暨負責人「謝秀美」印文。        │    │        │
├─┼─────────────────────────┼──┼────┤
│７│祥玖工程有限公司年度扣繳憑單、員工職務證明書上「│四枚│辛○○  │
│  │祥玖工程有限公司」暨負責人「李朝明」之印文。      │    │        │
├─┼─────────────────────────┼──┼────┤
│８│燁陽金屬有限公司年度扣繳憑單（上為公司統一發票專│四枚│卯○○  │
│  │用章）、年６至８月薪資單、在職證明書上「燁陽金屬│    │        │
│  │有限公司」暨負責人「林淑瓊」印文。     │    │        │
├─┼─────────────────────────┼──┼────┤
│９│安然工程有限公司員工職務證明書上「安然工程有限公司│四枚│酉○○  │
│  │」暨負責人「王崇嘉」印文。                        │    │        │
├─┼─────────────────────────┼──┼────┤
│０│安然工程有限公司員工職務證明書上負責人「王崇嘉」印│一枚│己○○  │
│１│文。                                              │    │        │
├─┼─────────────────────────┼──┼────┤
│１│安然工程有限公司員工職務證明書上負責人「王崇嘉」印│一枚│Ｇ○○  │
│１│文。                                              │    │        │
├─┼─────────────────────────┼──┼────┤
│２│自立鐵工廠股份有限公司年度扣繳憑單、員工及職務證│四枚│地○○  │
│１│明書上「自立鐵工廠股份有限公司」暨負責人「張陳碧珠│    │        │
│  │」印文。                                          │    │        │
├─┼─────────────────────────┼──┼────┤
│３│協同造船廠股份有限公司年度扣繳憑單、員工職務證明│四枚│宇○○  │
│１│書上「協同造船廠股份有限公司」暨負責人「洪金水」之│    │        │
│  │印文。                                            │    │        │
├─┼─────────────────────────┼──┼────┤
│４│鴻寬製冰股份有限公司年６至９月薪資單、員工職務證│八枚│未○○  │
│１│明書上「源寬製冰股份有限公司」暨負責人「吳業德」之│    │        │
│  │印文。                                            │    │        │
├─┼─────────────────────────┼──┼────┤
│５│諆隆視訊工程有限公司年度扣繳憑單（上為公司統一發│十枚│玄○○  │
│１│票專用章）、年５至７月薪資單、在職證明書上「諆隆│    │        │
│  │視訊工程有限公司」暨負責人「吳靜惠」印文。        │    │        │
├─┼─────────────────────────┼──┼────┤
│６│全泉企業有限公司年度扣繳憑單（上為公司統一發票專│六枚│亥○○  │
│１│用章）、年６至８月薪資表、在職證明書上「全泉企業│    │        │
│  │有限公司」暨負責人「鄭景元」印文。                │    │        │
├─┼─────────────────────────┼──┼────┤
│７│鉅盛營造有限公司年度扣繳憑單（上為公司統一發票專│六枚│丙○○  │
│１│用章）、年５至７月薪資表、在職證明書上「鉅盛營造│    │        │
│  │有限公司」暨負責人「鄭昭澤」印文（負責人實為「鄭朝│    │        │
│  │澤」）印文。                                      │    │        │
├─┼─────────────────────────┼──┼────┤
│８│國保消防安全設備企業有限公司員工職務證明書上「國保│二枚│巳○○  │
│１│消防安全設備企業有限公司」暨負責人「施美英」印文。│    │        │
├─┼─────────────────────────┼──┼────┤
│９│鉅亨空調有限公司年６至８月薪資表、員工職務證明書│六枚│壬○○  │
│１│上「鉅亨空調有限公司」暨負責人「林義堅」之印文。  │    │        │
├─┼─────────────────────────┼──┼────┤
│０│英鉞實業有限公司在職證明書上負責人「蔣凌雲」署押。│一枚│丑○○  │
│２│                                                  │    │        │
├─┴─────────────────────────┼──┴────┤
│  合                                              計  │八十八枚      │
├─┬─────────────────────────┼──┬────┤
│１│財振營造有限公司在職證明書上「Ａ○○」署押。      │一枚│Ｃ○○  │
│２│                                                  │    │        │
└─┴─────────────────────────┴──┴────┘
附表五
┌─┬────────────────────────────┬────┐
│編│                                                        │        │
│  │物                  品                名              稱│相關被告│
│號│                                                        │        │
├─┼────────────────────────────┼────┤
│１│尊暉實業有限公司年度扣繳憑單（上為公司統一發票專用章）│天○○  │
│  │、在職證明書上印文及署押。                              │        │
├─┼────────────────────────────┼────┤
│２│宏福房屋仲介行年度扣繳憑單、在職證明書上印文及署押。  │寅○○  │
├─┼────────────────────────────┼────┤
│３│宏福房屋仲介行年度扣繳憑單、在職證明書上印文及署押。  │Ｄ○○  │
└─┴────────────────────────────┴────┘
附表六
┌─┬───┬───┬─────┬─────┬─────────────┐
│編│姓  名│申  辦│核      貸│未      償│行使之偽造或業務登載不實文│
│號│      │時  間│金      額│金      額│件                        │
├─┼───┼───┼─────┼─────┼─────────────┤
│１│卯○○│９９│   800,000│   788,162│燁陽金屬有限公司年度扣繳│
│  │      │      │          │          │憑單、年６至８月薪資單、│
│  │      │      │          │          │職務證明書                │
├─┼───┼───┼─────┼─────┼─────────────┤
│２│玄○○│９１│   800,000│   782,146│諆隆視訊工程有限公司年度│
│  │      │      │          │          │扣繳憑單、年５至７月薪資│
│  │      │      │          │          │單、職務證明書            │
├─┼───┼───┼─────┼─────┼─────────────┤
│３│巳○○│７│   800,000│   761,234│國保消防安全設備企業有限公│
│  │      │      │          │          │司年度扣繳憑單、員工職務│
│  │      │      │          │          │證明書(申請表上載聯宏廣告)│
└─┴───┴───┴─────┴─────┴─────────────┘


司法院資訊處製作；財團法人民間司法改革基金會備份。
